臺灣高雄地方法院刑事判決　　　　　　　　　　　　九十一年度訴字第二一九三號
　　公　訴　人　臺灣高雄地方法院檢察署檢察官
　　被　　　告　乙○○
右列被告因違反廢棄物清理法案件，經檢察官提起公訴（九十一年度偵字第一三二七
九號），本院判決如左：
    主  文
乙○○未依廢棄物清理法第四十一條第一項規定領有廢棄物清除許可文件，從事廢棄
物清除，處有期徒刑壹年貳月，緩刑年，緩刑期內付保護管束。
    事  實
一、乙○○（原名曾正雄）係設高雄市○○區○○路二六七巷十號「維彬企業行」（
    獨資組織型態）負責人，明知該企業行以景觀工程業（在客戶處作業）、磚、瓦
    、石建材批發業、磁磚、貼面石材批發業、建材零售業為營業項目，未依廢棄物
    清理法第四十一條第一項之規定，向主管機關即高雄市政府申請核發領有廢棄物
    清除處理機構許可文件，不得從事廢棄物之清除業務，竟於九十一年六月二十三
    日上午某時，以每車次新臺幣（下同）二千五百元之代價，駕駛渠所有之牌照號
    碼ＺＶ─六七一號自用大貨車，自高雄市○○路保成大樓旁之一修繕民宅翻修建
    築工地內，收集、裝載廢木板、廢木材、廢石膏、廢塑膠袋等一般廢棄物，欲載
    運至高雄縣仁武鄉○○段八六九地號（高雄縣所有，由高雄縣政府管理）即電線
    桿編號：八卦幹右支１右分４左引２附近，玄聖壇旁之空地上傾倒棄置該批一
    般廢棄物；適於同日上午九時四十分許，在上開空地，乙○○駕駛牌照號碼ＺＶ
    ─六七一號自用大貨車載運前揭一般廢棄物駛來，正升高車斗傾倒棄置前揭一般
    廢棄物之際，為內政部警政署環保警察隊第三中隊會同行政院環境保護署環境督
    察總隊南區環境督察大隊在上址當場查獲。
二、案經行政院環境保護署函請暨高雄縣警察局仁武分局報請臺灣高雄地方法院檢察
    署檢察官偵查起訴。
    理  由
一、右揭犯罪事實，業據被告乙○○於偵、審中坦承不諱，核與證人即環保警察隊第
    三中隊當日取締之員警甲○○之證述情節相符，而維彬企業行之負責人為乙○○
    ，資本額三萬元，營業項目為景觀工程業，磚、瓦、石建材批發業，磁磚、貼面
    石材批發業，建材零售業，並未包含廢棄物的清除與處理之營業項目，有八十八
    年二月一日高市建二商字第一九二三二七九六號高雄市政府營利事業登記證附卷
    可稽，復有行車執照、九十一年七月二日高雄縣仁武鄉地政事務所仁圖謄二字第
    九五九六號地籍圖謄本、高雄縣仁武鄉○○段八六九號土地登記謄本、行政院環
    境保護署九十一年六月二十三日稽查記錄各一件及放置廢棄物之現場照片十幀在
    卷可考，足見被告前開自白之內容與事實相符。
二、按所謂「一般廢棄物」係指由家戶或其他非事業所產生之垃圾、糞尿、動物屍體
    等，足以污染環境衛生之固體或液體廢棄物，而所謂「事業廢棄物」則係指工礦
    廠場、公司行號、醫療院所、及包括由中央主管機關會商中央目的事業主管機關
    ，訂定公告認定標準之事業機構，所產生具有毒性、危險性，其濃度或數量足以
    影響人體健康或污染環境之廢棄物之有害事業廢棄物，與有害事業廢棄物以外之
    一般事業廢棄物，此觀之廢棄物清理法第二條，並參酌廢棄物清理法高雄市施行
    細則第三十四條、廢棄物清理法臺北市施行細則第三十七條及廢棄物清理法臺灣
    省施行細則第十九條等規定自明。本件查獲之廢棄物，係廢木板、廢木材、廢石
    膏、廢塑膠袋等建築廢棄物，除被告乙○○之自白外，尚有上揭各項證據足資佐
    憑，故上址土地上之廢棄物係屬一般廢棄物應堪認定。次按廢棄物清理法第四十
    六條第一項第四款所規定之犯罪構成要件行為，計有「貯存」、「清除」及「處
    理」三者，其中所謂「貯存」，指一般廢棄物於清除、處理前，放置於特定地點
    或貯存容器、設施內之行為，「清除」則指一般廢棄物之收集、運輸行為，至「
    處理」則包含(1)中間處理：指一般廢棄物在最終處置前，以物理、化學、生物、
    熱處理、堆肥或其他處理方法，改變其物理、化學、生物特性或成分，達成分離
    、減積、去毒、固化或安定之行為。(2)最終處置：指將一般廢棄物以安定掩埋、
    衛生掩埋或封閉掩埋之行為。(3)再利用：一般廢棄物做為原料、材料、燃料、填
    土或其他經中央主管機關及目的事業主管機關認定之用途行為，有行政院環境保
    護署發布之「一般廢棄物貯存清除處理方法及設施標準」可資參酌，而房屋修繕
    工程（住戶個人修繕）所產生之廢棄物認為「一般廢棄物」，亦經行政院環境保
    護署八十二年七月七日環署廢字第二三○○二號函釋在案，是被告乙○○收集、
    運輸民宅修繕工程所產生廢木板、廢木材、廢石膏、廢塑膠袋之一般廢棄物至高
    雄縣仁武鄉○○段八六九地號空地上傾倒棄置，自屬廢棄物清理法所規範之「清
    除」行為亦無疑義。職是之故，本案事證已臻明確，被告乙○○係未依廢棄物清
    理法第四十一條第一項規定領有廢棄物清除許可文件，從事廢棄物清除等犯行洵
    堪認定，應予依法論科。
三、再按修正前廢棄物清理法第二十條（相當於修正後廢棄物清理法第四十一條）規
    定，公、民營廢棄物清除、處理機構經營廢棄物之貯存、清除或處理業務，應列
    明專業技術人員與貯存清除、處理之工具、方法、設備及場所，向地方主管機關
    申請核發許可證。但從事有害事業廢棄物之貯存、清除或處理者，地方主管機關
    應先報請中央主管機關核准，始得發給許可證。又未依修正前第二十條規定領有
    廢棄物清除、處理許可證或核備文件，從事廢棄物貯存、清除、處理，或未依廢
    棄物清除、處理許可證或核備文件內容貯存、清除、處理廢棄物者，處一年以上
    五年以下有期徒刑，得併科一百萬元以下罰金，修正前廢棄物清理法第二十二條
    第二項第四款定有明文，該條文後段係處罰公、民營廢棄物清除處理機構固無疑
    義，然前段條文並未明文限縮僅規範公、民營廢棄物清除處理機構，依文義觀之
    ，凡未領有許可證或核備文件而從事廢棄物貯存、清除、處理即該當之，從而事
    業機構固為處罰之對象，自然人亦在處罰之列；再就目的解釋而言，廢棄物清理
    法之立法目的，為有效清除、處理廢棄物，改善環境衛生，維護國民健康，該法
    第一條定有明文，而非屬公、民營廢棄物之清除處理機構，未領得許可文件即從
    事廢棄物清除處理，其對環境衛生危害不亞於公、民營廢棄物清除處理機構，如
    該條款解釋上僅規範公、民營廢棄物清除處理機構，未將包括個人之非公、民營
    廢棄物清除處理機構列入適用範圍，顯無法落實立法目的（最高法院八十九年度
    臺上字第四八一四號、九十年度臺上字第三八三○號刑事判決參照之）。
四、職是，核被告乙○○所為，係違犯廢棄物清理法第四十六條第一項第四款前段之
    未依廢棄物清理法第四十一條第一項規定領有廢棄物清除許可文件，從事廢棄物
    清除罪。爰審酌被告乙○○前未曾有何犯罪前案紀錄，有臺灣高等法院被告全國
    前案紀錄表乙份在卷可參，素行非惡，犯罪後坦承犯行，態度良好，應有悔改之
    意，另審酌被告之智識、生活狀況、犯罪之動機、目的、手段、對環境衛生所造
    成之危害程度，傾倒棄置一般廢棄物之數量，牟取不法利益之價值等一切情狀，
    酌情量處如主文所示之刑。末查，被告乙○○前未曾受有期徒刑以上刑之宣告，
    有臺灣高雄地方法院檢察署刑案資料查註紀錄表、臺灣高等法院被告全國前案紀
    錄表及本院被告院內索引紀錄卡各乙份在卷可按，因短於思慮，致觸犯本案犯行
    ，經此偵審程序，當應知所警惕，而信無再犯之虞，本院因認前開對被告乙○○
    所宣告之刑以暫不執行為適當，併予諭知被告乙○○緩刑三年，用啟自新。然被
    告乙○○所犯前開犯行，依渠之所犯情節，且為維護環境衛生、保障國民健康，
    確保被告乙○○切實遵守法令規範執行業務謀生，認有加以追蹤、輔導及觀護之
    必要，以促使渠真正改過遷善，爰依法宣告緩刑期內併付保護管束，以觀後效。
    另經警查扣之牌照號碼ＺＶ─六七一號自用大貨車一輛，為被告乙○○所有（登
    記為維彬企業行乙○○所有，有行車執照影本附卷可攷）之謀生工具，非法定義
    務沒收之物；雖係供本案犯罪所用之物，惟審酌被告之犯罪情節及渠之經濟能力
    有限，如遽將該自用大貨車併予宣告沒收，勢將影響生計等情，不為諭知沒收，
    附此敘明。
據上論斷，應依刑事訴訟法第二百九十九條第一項前段，廢棄物清理法第四十六條第
一項第四款前段，刑法第十一條前段、第七十四條第一款、第九十三條第一項，判決
如主文。
中     華     民     國       九十一     年     十     月     二十二    日
                                      臺灣高雄地方法院刑事第二庭
                                          法  官    劉定安
右正本證明與原本無異。
如不服本判決，應於判決送達後十日內，向本院提出上訴狀。
                                          書記官    蔡莉娟
中    華    民    國      九十一      年      十      月      二十四      日
附錄本案論罪科刑法條全文︰
廢棄物清理法第四十六條
有下列情形之一者，處一年以上五年以下有期徒刑，得併科新臺幣三百萬元以下罰金
：
一、任意棄置有害事業廢棄物。
二、事業負責人或相關人員未依本法規定之方式貯存、清除、處理或再用廢棄物，致
    污染環境。
三、未經主管機關許可，提供土地回填、堆置廢棄物。
四、未依第四十一條第一項規定領有廢棄物清除、處理許可文件，從事棄物貯存、清
    除、處理，或未依廢棄物清除、處理許可文件內容貯存、清除、處理廢棄物。
五、執行機關之人員委託未取得許可文件之業者，清除、處理一般廢棄者；或明知受
    託人非法清除、處理而仍委託。
六、公民營廢棄物處理機構負責人或相關人員、或執行機關之人員未處廢棄物，開具
    虛偽證明。
